【裁判字號】    98,簡上,371
【裁判日期】    980930
【裁判案由】    清償債務
【裁判全文】
臺灣臺北地方法院民事判決             98年度簡上字第371號
上  訴  人  丙○○
訴訟代理人  丁○○
被上訴人    遠東國際商業銀行股份有限公司
法定代理人  乙○○
訴訟代理人  甲○○
上列當事人間請求清償債務事件，上訴人對於中華民國98年3月
25日臺灣臺北地方法院臺北簡易庭98年度北簡字第2216 號第一
審判決提起上訴，本院判決如下：
    主  文
上訴駁回。
第二審訴訟費用由上訴人負擔。
    事實及理由
一、原被上訴人友邦國際信用卡股份有限公司起訴時其法定代理
    人原為衛理德，嗣於本件繫屬中改由雷信堅為法定代理人，
    並具狀聲明承受訴訟，核與民事訴訟法第176條規定尚無不
    合，應予准許。再按訴訟繫屬中為訴訟標的之法律關係，雖
    移轉於第三人，於訴訟無影響。但第三人如經兩造同意，得
    聲請代當事人承當訴訟，民事訴訟法第254條第1項定有明文
    。查本件債權之債權人原為原審原告友邦國際信用卡股份有
    限公司，嗣友邦國際信用卡股份有限公司於本件訴訟進行中
    即民國98年9月1日將本件債權移轉讓與予被上訴人遠東國際
    商業銀行股份有限公司，並經被上訴人遠東國際商業銀行股
    份有限公司具狀聲明承當訴訟，且為上訴人及友邦國際信用
    卡股份有限公司同意，有聲明承當訴訟狀附卷可稽，核無不
    合，亦應予准許。
二、被上訴人起訴主張：上訴人於89年6月8日與被上訴人訂立信
    用卡使用契約（卡號：0000000000000000，下稱系爭信用卡
    ），約定上訴人得於財團法人聯合信用卡處理中心之特約商
    店記帳消費，並應於當期繳款截止日前向被上訴人清償，逾
    期清償應依約給付利息外，另依約按月加計未付款項2％計
    算的逾期違約金，違約金按月收取上限新臺幣（下同）5,00
    0元。其中分期付款部分因上訴人未依約繳款已喪失期限利
    益，剩餘帳款視為全部到期。而上訴人截至97年11月4日止
    ，累計積欠信用卡消費款15萬0,667元，爰基於信用卡消費
    法律關係，請求上訴人清償逾欠本金、利息等語。
三、上訴人則以：伊無資力清償，被上訴人發卡時未盡徵信義務
    云云，資為抗辯。
四、原審為上訴人敗訴之判決，上訴人不服，提起上訴，其上訴
    聲明為：原判決廢棄，駁回被上訴人在第一審之訴；被上訴
    人則聲明：上訴駁回。
五、兩造不爭執之事實：
    被上訴人主張上訴人於89年6月8日與其訂立信用卡使用契約
    ，約定上訴人得於財團法人聯合信用卡處理中心之特約商店
    記帳消費，並應於當其繳款截止日前向被上訴人清償，逾期
    清償應依約給付利息外，另依約按月加計未付款項2％計算
    的逾期違約金，截至97年11月4日上訴人積欠系爭信用帳款
    15 萬0,667元等情，業據其提出信用卡申請書、約定條款、
    帳單明細等件為證，亦為上訴人所不爭執，堪信為真實。
六、得心證之理由：
    被上訴人主張上訴人於89年6月8日與其訂立信用卡使用契約
    ，截至97年11月4日積欠系爭信用帳款15萬0,667元等情，為
    上訴人所不爭執，堪信為真實，則被上訴人本於信用卡消費
    法律關係請求上訴人給付上開金額及利息，為有理由，應予
    准許。至上訴人抗辯被上訴人未盡徵信作業，使其輕鬆申獲
    信用卡，以致債臺高築云云，惟查上訴人係55年2月19日生
    ，有其戶籍謄本在卷可稽（見原審卷第28頁），是上訴人於
    簽立系爭信用卡使用契約即89年6月8日時為成年人，且未受
    禁治產宣告，依法自有行為能力，而其本於自由意思與被上
    訴人簽立並使用系爭信用卡，自應就系爭信用卡債務負返還
    之責，又被上訴人縱有上訴人所抗辯未盡徵信作業之事實，
    亦無礙上訴人就系爭信用卡債務應負之清償責任，是上訴人
    上開抗辯，尚嫌無據，要難採信。
七、綜上所述，被上訴人本於信用卡消費法律關係，請求上訴人
    應給付被上訴人15萬667元，及其中12萬182元部分，自97年
    11 月5日起至清償日止，按年息百分之15計算之利息，為有
    理由，應予准許。原審因而為上訴人敗訴判決，並依職權酌
    定相當擔保金為免假執行之宣告，核無不合。上訴人上訴為
    無理由，應予駁回。
八、訴訟費用負擔之依據：民事訴訟法第78條。
中    華    民    國    98    年    9     月    30    日
                  民事第二庭    審判長法  官  朱漢寶
                                      法  官  黃呈熹
                                      法  官  陳雯珊
以上正本係照原本作成。
本判決不得上訴。
中    華    民    國    98    年    9     月    30    日
                                      書記官  陳彥樺


司法院資訊處製作；財團法人民間司法改革基金會備份。
